臺灣高等法院刑事判決　　　　　　　　　　　　　九十三年度交上易字第一一四號
　　上　訴　人　臺灣板橋地方法院檢察署檢察官
　　被　　　告　乙○○
　　選任辯護人　吳國輝律師
右上訴人因被告公共危險等案件，不服臺灣板橋地方法院九十二年度交易字第一四四
號，中華民國九十三年三月四日第一審判決（起訴案號：臺灣板橋地方法院檢察署九
十二年度偵字第二二七七號），提起上訴，本院判決如左：
    主  文
上訴駁回。
    理  由
一、公訴意旨略以：被告乙○○於民國（下同）九十二年一月十三日晚間十時四十分
    許（原起訴書誤載為凌晨零時許，業經原審公訴人更正），飲用含有酒精成分之
    「維士比」後，酒後駕駛ＤＷ─五九七九自用小客車，沿臺北縣中和市○○路往
    板橋市方向行駛，迨同日晚間十一時二十五分許，行至板南路與圓通路口附近，
    疏未注意車前狀況，適有告訴人丙○○騎乘ＣＨＭ─０三一號機車搭載其女友即
    告訴人丁○○自對向駛來，撞及前開機車，致告訴人丙○○受有左足挫傷瘀青之
    傷害，告訴人丁○○受有左股骨骨折、左足第二、三、五趾骨折、左側脛骨、腓
    骨骨折之傷害，嗣被告乙○○經警測試其呼氣所含酒精濃度達每公升０‧四五毫
    克。因認被告乙○○涉犯刑法第一百八十五條之三之公共危險罪嫌及第二百八十
    四條第一項之過失傷害罪嫌等語。
二、按犯罪事實應依證據認定之，無證據不得認定其犯罪事實；又不能證明被告犯罪
    者，應諭知無罪之判決，刑事訴訟法第一百五十四條第二項、第三百零一條第一
    項分別定有明文。本件公訴人認被告乙○○涉有右述公共危險及過失傷害之犯行
    ，無非係以(一)酒精濃度測試報告、臺北縣政府警察局道路交通安全事故調查表、
    照片十五張、亞東醫院診斷證明書二紙之卷存書證；(二)被告於偵查中自認所駕駛
    之ＤＷ─五九七九自用小客車，於前述時地與丙○○所騎乘之ＣＨＭ─０三一號
    機車碰撞之供述事實，而認被告已達酒後不能安全駕駛動力交通工具，及對於本
    件車禍之發生有過失云云。
三、被訴過失傷害部分：
    訊據被告乙○○固坦承於右述時、地駕車與告訴人丙○○所騎乘機車發生車禍之
    事實不諱，但堅決否認被訴過失傷害之犯行，辯稱：其未闖紅燈，亦未超速或跨
    線行駛，係告訴人丙○○突然逆向侵入伊之車道行駛，待發覺時只距離約半輛車
    長度，來不及閃避煞停，對於車禍之發生並無過失等語。經查：
  (一)本案被告自警詢時起即供稱告訴人丙○○自對向車道突然跨越分向線逆向行駛一
    情，而告訴人丙○○於原審九十二年三月十九日準備程序中雖指稱：「當時我騎
    機車在板南路上，我的方向已經是紅燈，有三台小轎車在等紅燈，因為右邊有障
    礙物，我就從左側即靠近路中央處，繞過前面那台車子，我車頭已經繞進去時，
    被告車子就撞到我左後方，我看到被告是直行車闖紅燈過來的，兩車撞擊點是在
    我的車道上，我的車子右邊與人都沒有受到傷害」等不利於被告之指述，惟查：
    1.當時與告訴人同向駕駛Ｑ二－三九六二號汽車之蘇森宏於事故後警詢中指證稱
      ：事故時地，其正準備停等紅燈，告訴人騎乘機車欲自其左後方超越，此時對
      向駛來小客車，發生碰撞後，告訴人之機車撞到其所駕汽車左前車門及左前葉
      子板等語（參偵查卷第十四頁），核與警員拍攝Ｑ二－三九六二號汽車受損情
      形相符（參偵查卷第三十七、三十八頁），再參酌現場圖及事故後Ｑ二－三九
      六二號汽車、告訴人機車倒地之位置相片（參偵查卷第三十五至三十七頁），
      該Ｑ二－三九六二號汽車左側車身間隔分向標線之寬度，已無容納同向機車行
      駛之空間。故如謂告訴人丙○○所騎乘之機車車頭已轉入其行進方向之車道才
      遭撞擊，則撞擊後該機車應係碰撞Ｑ二－三九六二號汽車之前方，而非左前車
      門及左前葉子板，顯見告訴人所述事故經過存有與經驗不符之情形，告訴人應
      係在肇事地點逆向斜穿進入被告車道，造成沿路直行之被告閃避不及，車頭左
      前方撞擊告訴人機車之車身，告訴人丙○○逆向違規行駛之事實，至為灼然。
    2.次按，一般駕駛反應及踩踏煞車時間之推定，依據交通部運輸研究所九十年四
      月二十四日運安字第九００００二五六九號函引用日本研究報告顯示：一般駕
      駛人發現危險情況後，反應時間為０．四至０．五秒，右腳由加油踏板移至煞
      車踏板之時間約０．二秒，踩煞車踏板所需時間約０．一秒。因此一般駕駛人
      在行進中，突然發現危險情況後即刻採取煞車措施，車輛必須空走０．七至０
      ．八秒，才開始產生煞車效果，然實際「反應時間」受到駕駛人各種生理、心
      理及環境因素之影響，故不同的駕駛人在不同的身心狀態及道路、交通狀況下
      ，均呈現不同的反應時間，是審酌駕駛人之車停反應時間，除參考上開反應時
      間外，應再加上車輛踩煞車後依車速之慣性、所行駛之距離。本案依據被告所
      述待發覺告訴人時，只距離約半輛車長度以觀，若採最佳反應時間計算，其車
      輛仍須先空走０．七至０．八秒才產生煞車效果，再加上告訴人機車係逆向行
      駛而來，雙方距離推進有加乘之效果，被告面對此突如其來之事件，實已無法
      減速慢行至可立即將車輛完全停止或者轉向閃避。是本件係告訴人丙○○個人
      不安全之動作所肇事，被告對於本件車禍之發生無從防免，自無應注意能注意
      而不注意之過失。
    3.又本件車禍撞擊地點距離圓通路口五十公尺以上，大約十來部汽車的長度一節
      ，業經證人即承辦本案之臺北縣政府警察局中和分局交通分隊警員甲○○於本
      院審判期日證述明確，足認車禍地點不僅未在號誌路口內，且與號誌路口有相
      當長之距離，告訴人質疑被告係直行闖紅燈，尚有誤會。
  (二)又本案經原審送請臺灣省臺北縣區車輛行車事故鑑定委員會鑑定及臺灣省車輛行
    車事故覆議鑑定委員會覆議，均同此認定，有臺灣省臺北縣區車輛行車事故鑑定
    委員會九十二年九月四日北鑑字第九二一０一七號鑑定報告書及臺灣省車輛行車
    事故覆議鑑定委員會九十二年十二月三十日函各一份在卷可憑。
四、被訴公共危險部分：
    公訴人另認被告涉嫌公共危險部分，係以被告自白酒後駕車及酒測值表為其起訴
    依據。惟查：
  (一)被告雖坦承有喝酒行為，且酒測值為每公升０．四五毫克，然經員警以「直線步
    行十公尺後迴轉走回原地」、「雙腳併攏，兩手貼緊大腿將腳向前抬高離地十五
    公分並停止不動三十秒」、「雙腳併攏，雙手向前平伸閉眼輪流使用左右手的食
    指指尖觸摸鼻尖」、「閉雙眼，三十秒內朗讀阿拉伯數字由一千零一到一千零三
    十」、「用筆在兩個同心圓之間的零點五公分環狀帶內畫另一個圓」等方法測試
    ，被告均通過測試，檢測認定係能安全駕駛，有警察局製作之生理協調平衡檢測
    紀錄表附卷可憑（參偵查卷第十七頁）。
  (二)依卷附法務部法醫研究所八十一年十二月七日法醫所八七文理字第０六一一號函
    示，血中酒精濃度每小時酒精零級代謝率為０．０一至０．０一五百分比，飲酒
    後之吐氣中含酒精，其含量約為血中含量之二千分之一。又被告之呼氣酒精濃度
    檢測係九十二年一月十三日晚上十一時二十五分車禍發生後，於翌日即十四日凌
    晨零時四分許所為，酒測值為每公升０．四五毫克，有卷附酒精濃度檢測紀錄紙
    為憑（參偵查卷第二十二頁），距車禍發生時不到四十分鐘，參照上開換算方法
    ，被告於車禍發生時之呼氣酒精濃度仍未達每公升０．五毫克，差距不大。雖被
    告係於呼氣酒精濃度檢測後，再到交通分隊實施生理協調平衡檢測，然兩種檢測
    時間相距未超過一個小時，亦據證人即實施檢測之承辦警員甲○○於本院審理時
    到庭證述屬實，相差亦不大，故被告辯稱有服用酒類之事實，惟未達不能安全駕
    駛動力交通工具之程度，即非無據。
五、綜上所述，被告所辯尚非無據，而公訴人認定被告涉犯前述過失傷害及公共危險
    罪嫌所依據之推論，尚不足為被告有罪之認定，此外，復查無其他積極確切之證
    據足資認定有公訴人所指訴之犯行，是被告被訴上開二罪名均屬犯罪不能證明。
六、原審經調查後，以被告犯罪不能證明而諭知無罪，核無違誤，檢察官依據告訴人
    之請求提起上訴，仍執前詞指摘原判決不當，為無理由，應予駁回。
據上論斷，應依刑事訴訟法第三百六十八條，判決如主文。
本案經檢察官鄭富銘到庭執行職務。
中　　　華　　　民　　　國　　　九十三　　　年　 　六　 　月　　十六　　日
                              臺灣高等法院交通法庭
                                  審判長法  官　吳　　　敦
                                        法  官  林　勤　綱
                                        法  官  梁　宏　哲
右正本證明與原本無異。
不得上訴。
                                        書記官　劉　貞　達
中　　　華　　　民　　　國　　　九十三　　　年　 　六　 　月　　十八　　日
